【裁判字號】    95,毒抗,575
【裁判日期】    951219
【裁判案由】    毒品危害防制條例
【裁判全文】
臺灣高等法院刑事裁定                 95年度毒抗字第575號
抗  告  人  甲○○
即  被  告
上列抗告人因毒品危害防制條例案件，不服臺灣桃園地方法院95
年度毒聲字第1335號，民國95年9月25日裁定（聲請案號：臺灣
桃園地方法院檢察署95年度毒偵字第4411號），提起抗告，本院
裁定如下：
    主  文
抗告駁回。
    理  由
一、抗告意旨略以：「原審裁定僅就化學檢驗反應法則，予以推
    論結果認定，當非檢驗科技絕對原理所得結論，亦即並非絕
    對結論，抗告人就本件原審所認定之犯罪事實，所爭議者有
    二。其一數人中倘若有多人施用MDMA者，其他人雖未施用，
    而與施用者接觸，並吸入該二手毒煙者，若將該吸入二手毒
    煙者尿液檢驗，因毒品煙物反應，必然亦呈陽性反應。據此
    ，倘若僅據尿液檢驗反應，用以確認被告有施用MDMA藥物，
    當有欠缺絕對性理論法則。其二抗告人身上並無持有任何二
    級毒品MDMA，似仍欠缺其他直接證物存在，至於抗告人何以
    在員警製作筆錄時承認有施用MDMA毒品，乃因承辦員警於製
    作抗告人筆錄時，確以儘快承認，移送法院後，僅繳付新台
    幣三仟元後，即可了結本案，倘若不承認，依據刑事訴訟法
    規定，警察機關有二十四小時之偵訊權限，對抗告人而言，
    乃屬一種痛苦之程序折磨，並望抗告人放聰明，想清楚，不
    要自討苦吃等語相利誘及脅迫，抗告人於當時，為免長時間
    接受偵訊及僅花新台幣三仟元，即可了結本案之思考，始有
    對之承認之決定。據此承認，當非抗告人之自由意思。請詳
    加調查承辦本案員警是否有對抗告人做上開引誘及脅迫內容
    之語言表達，並撤銷原審之裁定，諭知適法裁定」等語；
二、本件原審檢察官聲請意旨略以：被告甲○○基於施用第二級
    毒品之犯意，於民國（下同）95年3月19日3時45分為警採尿
    往前回溯72小時內之某時，在不詳地點施用第二級毒品MDMA
    ，嗣於同日3時40分許在桃園縣桃園市○○路1號9樓SKY舞廳
    為警查獲，且被告尿液經送驗後有毒品MDMA陽性反應，有臺
    灣檢驗科技股份有限公司出具之濫用藥物檢驗報告在卷可稽
    ，爰依毒品危害防制條例第20條第1項及觀察勒戒處分執行
    條例第3條第1項規定，聲請裁定將被告送勒戒處所觀察勒戒
    等語。
三、經查：
(一)、被告為警查獲後所採集之尿液，經送臺灣檢驗科技股份有限
    公司以酵素免疫分析法初驗，再以氣相層析質譜儀確認結果
    ，確呈MDMA陽性反應，有前揭濫用藥物檢驗報告（尿液檢體
    編號D95197-1號）、桃園縣政府警察局桃園分局被採尿人姓
    名編號對照表（尿液檢體編號D95197-1號）在卷為憑。而酵
    素免疫分析法屬免疫學分析原理，當其他藥物化學結構相近
    才可能引起偽陽性；氣相層析質譜儀法則係目前確認藥物篩
    檢結果時最常採用之確認方法，在良好的操作條件下，以氣
    相層析質譜儀作藥物及其代謝物之定性及定量分析，幾乎不
    會有偽陽性反應產生，此經行政院衛生署管制藥品管理局92
    年6月20日管檢字第0920004713號函述甚明，上開檢測結果
    自屬精確，堪可採信。又毒品施用後於尿液中可檢出之時間
    ，受施用劑量及施用頻率、施用方式、飲水量之多寡、個人
    體質及其代謝情況等因素影響，因個案而異，於服用MDMA後
    ，一般可檢出之時間為1至4天，此亦有行政院衛生署管制藥
    品管理局92年12月2日管檢字第0920009990號函可參，由此
    可知被告確有於為警採尿前1至4日之內施用第二級毒品MDMA
    之犯行。
(二)、抗告人雖以二手毒煙抗辯，然MDMA係服用而非自呼吸器官吸
    入，則抗告人所為抗辯已非可取，且按同處一室之人，若其
    中一人施用第二級毒品，其他未施用者之尿液經檢驗是否會
    呈安非他命陽性反應，雖無相關文獻資料可供參考。惟依常
    理判斷，若與吸食第二級毒品安非他命、甲基安非他命者同
    處一室，其吸入「二手菸」或蒸氣之影響程度，與空間大小
    、密閉性、吸入之濃度多寡及吸入時間長短等因素有關，且
    因個案而異，縱然吸入二手煙或蒸氣者之尿液可檢出毒品反
    應，其濃度亦應遠低於施用者，此有行政院衛生署管制藥品
    管理局93年7月30日管檢字第0930007004號函可參。又吸入
    煙霧或安非他命之「二手煙」，在文獻上雖尚無能否由尿液
    中檢驗出煙毒或安非他命反應之研究報告，然依法務部調查
    局檢驗煙毒或安非他命案件經驗研判，若非長時間與吸毒者
    直接相向，且存心大量吸入吸毒者所呼出之煙氣，以「二手
    煙」中可能存在之低劑量煙毒或安非他命，應不致在尿液中
    檢驗出煙毒或安非他命反應，亦有法務部調查局第六處82年
    8月6日發技一字第4153號函足參。
(三)、而抗告人被警所採之尿液，經送臺灣檢驗科技股份有限公司
    以酵素免疫分析法初驗，再以氣相層析質譜儀確認結果，確
    呈MDMA陽性反應，有前揭濫用藥物檢驗報告（尿液檢體編號
    D95197-1號）、桃園縣政府警察局桃園分局被採尿人姓名編
    號對照表（尿液檢體編號D95197-1號）在卷為憑。而酵素免
    疫分析法屬免疫學分析原理，當其他藥物化學結構相近才可
    能引起偽陽性；氣相層析質譜儀法則係目前確認藥物篩檢結
    果時最常採用之確認方法，在良好的操作條件下，以氣相層
    析質譜儀作藥物及其代謝物之定性及定量分析，幾乎不會有
    偽陽性反應產生，此經行政院衛生署管制藥品管理局92年6
    月20日管檢字第0920004713號函述甚明，上開檢測結果自屬
    精確，堪可採信。而臺灣檢驗科技股份有限公司以氣相層析
    質譜分析法檢驗結果，檢驗出MDA、MDMA之檢出濃度各為
    2666ng/ml、67501ng/ml有該公司95年4月4日濫用藥物尿液
    檢體檢驗報告在卷可稽。而抗告人尿液中MDA、MDMA濃度，
    較之行政院衛生署公告值500ng/ml高出甚多，核諸上開說明
    ，如MDMA係以吸入方式為之，亦顯非因與吸食毒品者共處一
    室致吸入俗稱「二手煙」所導致。
(四)、至於抗告人於警詢係否認施用毒品，並非承認施用MDMA，有
    警詢筆錄在卷可查，則此種否認之筆錄，如何係抗告人辯解
    之，警察以：「放聰明，想清楚，不要自討苦吃」等語相利
    誘及脅迫下之產物，是抗告人所辯：「當時為免長時間接受
    偵訊及僅花新台幣三仟元，即可了結本案之思考，始有對之
    承認之決定」等語，根本與卷證資料不符，足徵其所為辯解
    係虛偽不實。
(五)、綜上，抗告人所辯各節，自無足採。原裁定認定抗告人甲○
    ○於95年3月19日3時45分為警採尿往前回溯72小時內之某時
    ，在不詳地點施用第二級毒品MDMA，依毒品危害防制條例第
    20 條第1項，裁定令抗告人入勒戒處所觀察、勒戒，其期間
    不得逾二個月，並無不合。抗告人否認施用第二級毒品，而
    以上詞置辯，指摘原裁定不當，提起抗告，並無理由，應予
    駁回。
三、據上論結，應依刑事訴訟法第412條，裁定如主文。
中    華    民    國    95    年    12    月    19    日
                  刑事第十二庭  審判長法  官  蔡永昌
                                      法  官  陳榮和
                                      法  官  施俊堯
以上正本證明與原本無異。
不得再抗告。
                                      書記官   陳彥蕖
中    華    民    國    95    年    12    月    19    日


司法院資訊處製作；財團法人民間司法改革基金會備份。
